臺灣高等法院臺中分院刑事裁定
110年度聲字第2008號
聲  請  人  曾羅禎妹
            詹畇琦  
            陳范春梅
上列聲請人因被告黃圓映等人違反銀行法等案件，對於本院中華
民國109年8月11日107年度重金上更二字第19號刑事確定判決，
聲請更正，本院裁定如下：
    主  文
聲請駁回。
    理  由
一、聲請意旨略以：鈞院民國109年8月11日所為107年度重金上
    更二字第19號判決之原本及正本，關於「附表1-56，確定判
    決書漏登存款人曾羅禎妹（帳冊上有記載）」、「附表1-73
    編號22、23詹畇琦、編號24范春梅（冠夫姓：陳范春梅）之
    證據清單欄，確定判決書記載『無證據證明有該筆款項存在
    ，故予剔除』，應更正為『帳冊上有記載，合議單在法院』」
    ，此部分內容顯係誤載（關於證物已提出於原法院），因不
    影響於全案情節與判決本旨，爰聲請鈞院裁定更正，以維權
    益云云。
二、按依司法院院字第1857號及同院大法官釋字第43號解釋意旨
    ，刑事判決正本送達後，發現原本錯誤，不得以裁定更正，
    如僅顯係文字誤寫，而不影響於全案情節與判決本旨者，始
    得參照民事訴訟法第232條，依刑事訴訟法第220條由原法院
    以裁定更正之（最高法院96年度台非字第195號判決意旨參
    照）。又民事訴訟法第232條第1項規定：「判決如有誤寫、
    誤算或其他類此之顯然錯誤者，法院得依聲請或依職權以裁
    定更正；其正本與原本不符者，亦同。」，上開所謂顯然錯
    誤，乃指判決中所表示者與法院本來之意思顯然不符者而言
    （最高法院41年台抗字第66號判例意旨參照），據此，依前
    述司法院大法官解釋的意旨，得以裁定更正的判決，必以「
    不影響於全案情節與判決本旨」為前提；如更正後將使判決
    本旨發生變動，或明顯影響當事人權益者，即不合於民事訴
    訟法第232條第1項規定的立法意旨，自不得以裁定更正之。
三、經查：考諸本院107年度重金上更二字第19號刑事判決書，
    對於被害人之資料，業於上揭判決書理由欄貳二㈡８⑴部分詳
    細記載說明「依證人劉宜頻於原審審理時具結證稱：我們所
    作出來的帳（即庭呈「被害人名冊」125本），是根據口線
    歸戶表去核對，也有請口線去找當事人去做核對，帳面記載
    「相符」或「不相符」，是指與起訴書附表所做的對照，如
    這筆帳在起訴書裡面有，我們就會寫起訴書第幾頁第幾行，
    金額是多少，是否相符；又口線歸戶表所記載的是有領利息
    的帳，沒有領利息的要看10年保本帳冊（錢還是放在紅富海
    裡，如果有需要還是可以領回），我們作帳所記載付兌的意
    思是已經領走，沒有這筆了，改保本就是轉到十年期不領利
    息的帳裡面來，樂助是因為那時候我們大家有發動過樂捐，
    做一些幫助、做公益，所以我們就把這筆帳拿出來做樂捐，
    捐給道場。利息部分是從89年一直到100年3月，每一件什麼
    時間發多少利息，大家集合起來整理成一個表，用這個表來
    做紀錄，也有請當事人來核對，請他們簽名，口線歸戶表部
    分，只能看出來從整帳後所領之利息，而非全部。領利息的
    情形，一開始我加入的時候，是六個月為一期，後來變成八
    個月一期，我們都會提早跟存放的人講，下一次變成什麼利
    息，會提早一個月收單，也會問存款人下一期到的帳，要付
    兌或是要繼續放，我們就會按照存款人的意願付兌本金或發
    放利息。扣案之口線歸戶表、10年保本名冊，是輪流由不特
    定的人所製作，我也有做過，流程是某人交錢回來以後，我
    們就把他登錄在這個歸戶表上，並製作一張小卡片，請他們
    簽名，也會開一張根條或合議單為憑證等語（見原審卷㈤第1
    78頁反面至第184頁），足見證人劉宜頻所庭呈之帳冊整理
    資料，係以扣案口線歸戶表等內容進行核對後所製作，而扣
    案口線歸戶表等資料，係由系爭道場不特定志工按日將所收
    受款項為逐筆記錄等事實；兼以被告黃圓映及其辯護人、檢
    察官，就劉宜頻前開所庭呈帳冊資料，復均表示無意見；且
    被告黃圓映並於原審最後審理時明確供稱：我承認有收受存
    款沒有錯，但數額不是起訴書附表所載的金額，確實的金額
    應該是以劉宜頻審理時所陳報的為準等語（見原審卷㈥第14
    、20頁）。上開劉宜頻庭呈之帳冊資料，業據原審一一核對
    相關口線歸戶表、合議單、根條、10年保本卡、口線歸戶表
    及10年保本名冊等，發現其中除部分存入款項無證據可證明
    確實存在（例如：附表1-4編號137被害人林德一於93年10月
    15日存入100萬元、同附表編號148至150被害人蔡忠勝於94
    年3月10日、94年6月17日、95年5月4日各存入200萬、100萬
    、100萬元等，其餘請各詳見附表1-1至附表1-125），依罪
    疑有利於被告原則，應予剔除外，其餘每筆款項，均有與之
    對應口線歸戶表節本、合議單、根條、10年保本卡影本或10
    年保本名冊等證據可佐」等語，有本院上揭判決書在卷可考
    。由上可知，本院對於聲請人曾羅禎妹之存款是否漏登（附
    表1-56）、聲請人詹畇琦、范春梅之存款是否剔除（附表1-
    73編號22至24），業已綜合卷內各種直接、間接證據，依其
    調查所得心證，本於法院職權推理之作用，分別於本院上揭
    判決書中詳細說明，顯無前揭所述之判決書文字內容與法院
    本來之意思不符等誤寫、誤算或其他類似之顯然錯誤之情形
    ，聲請人執前揭情詞，遽指本院上揭判決書附表1-56、附表
    1-73編號22至24記載均有錯誤，並向本院聲請裁定更正，洵
    屬誤會，為無理由，應予駁回。
四、據上論斷，應依刑事訴訟法第220條，裁定如主文。
中　　華　　民　　國　 110　　年　　 8　　月　　19　　日
            刑事第七庭   審判長法　官  梁  堯  銘
                               法　官  王  鏗  普
                               法　官  羅  國  鴻
以上正本證明與原本無異。
如不服本裁定，應於收受送達後5日內向本院提出抗告書狀（須
附繕本）。
                               書記官  吳  姁  穗 
　　　　　　　　　　　　　　　 
中　　華　　民　　國　　110 　年　　8 　　月　　19　　日